臺灣屏東地方法院民事裁定
111年度事聲字第12號
異  議  人  台北富邦商業銀行股份有限公司

法定代理人  程耀輝  


相  對  人  吳秋萍  


上列異議人對於本院司法事務官於民國111年6月10日110年度司
執消債更字第2號所為更生方案認可之裁定提出異議，本院裁定
如下：
    主  文
異議駁回。
    理  由
一、按當事人對於司法事務官處理事件所為之終局處分，得於處
    分送達後10日之不變期間內，以書狀向司法事務官提出異議
    ；司法事務官認前項異議有理由時，應另為適當之處分；認
    異議為無理由者，應送請法院裁定之；法院認第1項之異議
    為有理由時，應為適當之裁定；認異議為無理由者，應以裁
    定駁回之，此項規定於更生或清算之程序準用之，民事訴訟
    法第240條之4第1、2、3項及消費者債務清理條例（下稱消
    債條例）第15條分別定有明文。本件異議人係對本院民事執
    行處司法事務官於民國111年6月10日110年度司執消債更字
    第2號裁定（下稱原裁定）不服，異議人台北富邦商業銀行
    股份有限公司並於111年6月17日收受裁定後10日內之同年6
    月21日提出異議，而司法事務官認其異議無理由而送請本院
    為裁定，核與上開條文規定及意旨相符，先予敘明。
二、異議意旨略以：相對人收入扣除支出後餘額為2,560元，若
    加計保單價值九成攤提72期之504元後，清償金額為2,808元
    ，相對人現提出每期清償金額為2,560元，僅達前開金額之8
    2.05％，相對人未符合盡力清償之要件。爰依法聲明異議，
    請求廢棄原裁定等語。
三、經查：
  ㈠按債務人有薪資、執行業務所得或其他固定收入，依其收入
    及財產狀況，可認更生方案之條件已盡力清償者，法院應以
    裁定認可更生方案。債務人無固定收入，更生方案有保證人
    、提供擔保之人或其他共同負擔債務之人，法院認其條件公
    允者，亦同，消債條例第64條第1項定有明文。又債務人無
    固定收入，更生方案有保證人、提供擔保之人或其他共同負
    擔債務之人，法院斟酌債務人之財產狀況、清償數額及擔保
    是否確實，而認更生方案之條件公允者，亦宜逕行認可之，
    此觀修正理由自明。另更生條件是否公允，本係依個案不同
    之情形加以認定，因此，更生方案是否允妥，應係指債務人
    願意盡最大之還款誠意，將每月收入減去必要支出後，不再
    做非必要性開銷，將剩餘金額全數用以履行更生方案，而必
    要支出項目除參酌政府所公布之最低生活標準外，尚應考量
    債務人之職業年齡、健康、家庭狀況、受扶養權利人之身心
    、財產狀況等因素綜合判斷，而不在於還款成數之高低，此
    亦為本條例在使陷於經濟上困境之消費者謀求經濟生活之重
    建與更生機會精髓之所在。倘一再要求債務人提高清償金額
    或囿於還款成數，致還款額度逾債務人能負荷之範圍甚多，
    債務人須處生存邊緣或喪失尊嚴度日，勢將再度造成履行困
    難，最終仍有損債權人之受償權益。
  ㈡本件相對人以其有不能清償債務之情事，前於109年6月10日
    向本院聲請更生，經本院於110年1月5日以109年度消債更字
    第116號裁定開始更生程序，且命司法事務官進行更生程序
    ，有上開裁定可稽。而觀諸本院司法事務官以原裁定所認可
    之更生方案，其更生條件係以每月為1期，每期清償金額為2
    ,560元，為期6年，共清償72期，清償總額為184,320元，償
    還成數為4.32％，每期在當月15日以前給付債權人，核與消
    債條例第53條第2項之規定無違。又相對人徵得顏佩玲擔任
    更生方案之保證人等情，業據本院調取前開更生事件等卷查
    明屬實。此外，本件查無消債條例第63條、第64條第2項各
    款情形。是以，相對人並無不得逕為裁定認可更生方案之情
    事。
  ㈢關於相對人收入部分，相對人現擔任工地臨時工，每月所得
    約25,000元，有切結書可參，且相對人109年無所得，又相
    對人現投保勞保於屏東縣油漆業職業工會，顯未受僱於任何
    公司或商號，有稅務電子閘門財產所得明細表及勞工局電子
    閘門網路資料查詢表可參，堪信屬實。至相對人之支出部分
    ，相對人陳稱每月必要支出共為13,440元，雖未提出全部單
    據供本院審酌，惟低於依消債條例第64條之2第1項規定，以
    111年衛生福利部公告每人每月最低生活費之1.2倍計算之數
    額17,076元，應屬確實。又相對人育有未成年子女2名，分
    別現年14、11歲，其等109年無所得，名下無財產，有戶籍
    謄本、107年度綜合所得稅各類所得資料清單、全國財產稅
    總歸戶財產查詢清單及稅務電子閘門財產所得明細表可參，
    堪認有受相對人扶養之必要。上開扶養義務應由相對人與其
    配偶共同負擔。是以上開每人每月最低生活費1.2倍計算，
    相對人每月就其未成年子女應負擔之扶養費共為17,076元（
    計算式：17,076×22＝17,076），則相對人主張低於上開金
    額之扶養費9,000元，亦足採信。基上，相對人每月收入扣
    除必要支出費用後，僅餘2,560元（計算式：25,000－13,440
    －9,000＝2,560）。至相對人名下無不動產，有中國人壽保險
    股份有限公司及國泰人壽保險股份有限公司之保單價值準備
    金分別為20,520元、19,798元，合計40,318元，此有前開財
    產所得明細表、中國人壽保險股份有限公司110年2月23日中
    壽保規字第1100000698號函、國泰人壽保險股份有限公司保
    險契約狀況一覽表可稽，則相對人所提清償總額為184,320
    元之更生方案高於聲請人名下清算財團財產價值即上開保單
    價值準備金40,318元，亦符合消債條例第64條第2項第3款清
    算價值維持原則之規定。從而，相對人所提更生方案堪屬公
    允。異議人固稱相對人未盡力清償，惟審酌盡力清償要件之
    前提為相對人有薪資、執行業務所得或其他固定收入，然本
    件相對人並無固定收入，依消債條例第64條第1項後段，無
    須審酌是否盡力清償，附此敘明。
四、綜上所述，本件經本院司法事務官審酌上開情狀，認相對人
    所提更生方案，其更生條件公允、適當、可行，且又查無相
    對人有消債條例第63條、第64條第2項所定不應認可之消極
    事由存在，而不經債權人會議可決，逕依同條例第64條第1
    項規定，裁定認可相對人所提更生方案，經核於法並無不合
    ，異議人之異議，並非有理，應予駁回。
五、據上論結，本件異議為無理由，依消債條例第15條，民事訴
    訟法第240條之4第3項後段，裁定如主文。
中　　華　　民　　國　　111 　年　　7 　　月　　20　　日
                  民事庭  法　官　曾吉雄
上為正本係照原本作成
如不服本裁定，應於裁定送達後10日內，以書狀向本院提出抗告
，並繳納抗告費新臺幣1千元
中　　華　　民　　國　　111 　年　　7 　　月　　20　　日
  　                      書記官　鄭美雀